臺灣高等法院刑事判決
                                   109年度上訴字第4148號
上  訴  人  
即  被  告  彭絃育



選任辯護人  邱俐馨律師
上列上訴人因偽造文書等案件，不服臺灣桃園地方法院109年度
審訴字第91號，中華民國109年7月10日第一審判決（起訴案號：
臺灣桃園地方檢察署107年度偵字第1239號），提起上訴，本院
判決如下：
    主  文
原判決撤銷。
彭絃育犯行使偽造私文書罪，累犯，處有期徒刑陸月，如易科罰
金，以新臺幣壹仟元折算壹日。偽造買賣契約書上偽造之「Polc
u」、「David Tony」署名各壹枚及「David Tony」指印參枚，
均沒收。
    事  實
一、彭絃於民國104年6月15日與郭靜怡合資設立毅達企業有限
    公司（下稱毅達公司），明知毅達公司與新加坡POLCU公司
    （下稱POLCU公司）實際上並無買賣之事實，竟基於行使偽
    造私文書及意圖為自己不法所有之詐欺取財犯意，於106年2
    月前某日，在不詳地點，製作買賣契約書2份（下稱契約書A
    、契約書B），而在契約書A上「Party」欄，偽造「Polcu」
    之署名1枚，在契約書B上「PartyA」欄，偽造「David Tony
    」署名1枚、指印1枚，及騎縫處偽造其指印2枚，表彰POLCU
    公司與毅達公司簽訂買賣契約之旨，以此方式，偽造買賣契
    約書2份，足生損害於POLCU公司，並於106年2月9日，連同
    其以不詳方式取得不實之長榮海運股份有限公司（下稱長榮
    海運）「DELIVERY ORDER」、「BILL OF LADING」文件各1
    件，交付郭靜怡而為行使，佯稱毅達公司與POLCU公司交易
    ，其大陸地區廠商為趕製毅達公司訂貨，遭當地環保主管機
    關裁處空汙費罰鍰新臺幣（下同）80萬元，POLCU公司代墊
    後，要求毅達公司清償，否則無法履約出貨，郭靜怡因而陷
    於錯誤，於106年2月9日將80萬元存入毅達公司所有之凱基
    銀行高美館分行帳號000000000000號帳戶，再於翌（10）日
    自上開帳戶提領80萬元匯款至彭絃指定之玉山銀行東嘉義
    分行帳號0000000000000號帳戶。嗣因毅達公司經營不善結
    束營業，彭絃即避不見面，郭靜怡始查悉上情。
二、案經郭靜怡訴由高雄市政府警察局左營分局移送臺灣橋頭地
    方檢察署呈請臺灣高等檢察署檢察長令轉臺灣桃園地方檢察
    署檢察官偵查起訴。
    理  由
壹、證據能力：
    本件認定犯罪事實所引用之證據，皆無證據證明係公務員違
    背法定程序所取得，又檢察官、被告彭絃育及辯護人於本院
    準備程序及審理時均同意作為證據（本院卷第116至117、15
    6至158頁），復經審酌該等證據製作時之情況，尚無顯不可
    信與不得作為證據之情形，亦無違法不當與證明力明顯過低
    之瑕疵，且與待證事實具有關聯性，認為以之作為證據應屬
    適當，依刑事訴訟法第158條之4反面解釋及第159條之5規定
    ，認均有證據能力。
貳、實體部分：
一、認定犯罪事實之證據及理由：
　  上揭事實，業據被告於原審及本院審理時坦承不諱（原審卷
    第116、121頁、本院卷第114至115、158至159頁），核與證
    人即告訴人郭靜怡於警詢、檢察官訊問時證述之情節相符（
    高雄市政府警察局左營分局刑案偵查卷宗【下稱警卷】第1
    至3頁、臺灣桃園地方檢察署107年度偵字第1239號偵查卷宗
    【下稱偵卷】第35頁正反面）。並有新加坡廠商POLCU公司
    人員「吳尚勳」、「Tony」之名片（偵卷第37頁）、偽造之
    毅達公司與POLCU公司買賣契約書A、B（偵卷第38、43至44
    頁）、長榮海運股份有限公司107年11月15日長海法務107字
    第0005號函暨長榮海運「DELIVERY ORDER」、「BILL OF LA
    DING」文件（偵卷第47至49、115至115-1頁）、凱基商業銀
    行股份有限公司107年2月2日凱銀集作字第10700001636 號
    函暨公司行號團體戶基本資料查詢及交易明細（偵卷第31、
    91頁反面至92頁反面）、玉山銀行個金集中部107年11月2日
    玉山個（集中）字第1070052869號函暨顧客資本資料及交易
    明細（偵卷第103至105頁）附卷可資佐證。以上俱徵被告前
    揭任意性自白與事實相符，堪信為真。綜上，本案事證明確
    ，被告犯行堪予認定，應依法論科。
二、論罪：　　
  ㈠核被告所為，係犯刑法第216條、第210條之行使偽造私文書
    罪及同法第339條第1項之詐欺取財罪。
　㈡被告偽造「Polcu 」、「David Tony」簽名及指印，係偽造
    私文書之部分行為，其偽造私文書之低度行為又為行使之高
    度行為所吸收，均不另論罪。
　㈢被告持偽造之毅達公司與POLCU公司買賣契約書取信告訴人，
    藉此詐取款項，係以一行為同時觸犯行使偽造私文書及詐欺
    取財二罪，為想像競合犯，應依刑法第55條規定，從一重之
    行使偽造私文書罪處斷。
　㈣被告前因詐欺案件，經臺灣桃園地方法院以101年度壢簡字第
    1851號判處有期徒刑4月確定，於101年12月25日易科罰金執
    行完畢，有本院被告前案紀錄表足憑，其於徒刑執行完畢後
    5年內，故意再犯本件有期徒刑以上之罪，為累犯，參酌司
    法院大法官釋字第775 號解釋意旨，被告前係因詐欺案件受
    刑之科處及執行，復又再犯本案罪質相同之詐欺罪，所訛詐
    款項高達80萬元，偏差行為未獲矯正，對刑罰之反應力顯然
    薄弱，加重其最低本刑，對被告人身自由之限制並無過苛之
    侵害，應依刑法第47條第1 項規定，加重其刑。
三、撤銷原判決之理由及科刑審酌事由：
  ㈠原審以被告犯行使偽造私文書、詐欺取財罪，事證明確，予
    以論罪科刑，固非無見。惟關於刑罰之量定，雖屬法院自由
    裁量之職權行使，而刑事審判之量刑，旨在實現刑罰權分配
    之正義，法院對科刑判決之被告量刑，自應符合罪刑相當原
    則，使罰當其罪，以契合人民之法律感情，則行為人犯後悔
    悟之程度，是否與被害人達成和解，及其後能否確實善後履
    行和解條件，以彌補被害人之損害，均攸關法院判決量刑之
    審酌，且基於「修復式司法」理念，國家亦有責權衡被告接
    受國家刑罰權之執行與確保被害人損害彌補之法益，務必使
    二者間在法理上力求衡平。經查，被告於原審與告訴人經調
    解成立，定於110年5月31日前給付告訴人80萬元，有原審調
    解筆錄在卷足稽（原審卷第111頁），而被告於原審判決後
    已陸續清償，迄110年3月5日共計給付64萬元，有被告與告
    訴人之對話紀錄擷圖存卷為憑（本院卷第165至169頁），並
    經告訴人具狀陳明無訛，足認被告確實勉力填補損害，犯後
    態度已有不同，原審未及審酌上情，而為刑罰之量定，尚有
    未合。從而，被告以原審量刑過重提起上訴，為有理由，應
    由本院予以撤銷改判。
  ㈡爰以行為人之責任為基礎，審酌被告正值壯年，復曾受高職
    教育（原審卷第43頁），非無謀生能力，其與告訴人為朋友
    關係，並合夥經商，具有相當之交誼，竟利用告訴人之信賴
    ，製作虛偽契約，佯以不實名目向告訴人詐取金錢，所得款
    項非微，使告訴人蒙受重大損失，欠缺尊重他人財產權益之
    守法觀念，行為偏差，應嚴予非難，兼衡被告之素行，於本
    院審理時自承之工作所得、經濟能力與家庭生活狀況（本院
    卷第160頁），及其犯罪之動機、目的、手段、所獲利益與
    所肇損害，暨被告犯後於原審及本院審理時均坦承犯行，並
    與告訴人經調解成立，賠償比例已達調解金額八成，態度尚
    稱良好，復經告訴人具狀請求酌情量處得易科罰金之刑，俾
    被告得以繼續工作履行調解條件等一切情狀，量處如主文第
    二項所示之刑，並諭知易科罰金之折算標準，以資懲儆。
四、沒收：
  ㈠被告向告訴人詐取80萬元，為犯罪所得，然被告已於原審與
    告訴人經調解成立，應於110年5月31日前給付告訴人80萬元
    ，並已支付其中64萬元，此部分應認已合法發還被害人，依
    刑法第38條之1第5項規定，毋庸沒收，至餘款16萬元雖尚未
    履行，然前開調解筆錄既得為民事執行名義，足達剝奪被告
    犯罪所得之目的，倘仍諭知沒收、追徵，恐將使被告因受沒
    收之刑事執行，其總體財產、清償能力降低，徒增履行調解
    筆錄內容之困難，顯有悖於告訴人與被告成立訴訟上調解之
    本旨，對被告亦有過苛之虞，是依刑法第38條之2第2項規定
    ，爰不另行宣告沒收及追徵。
　㈡偽造之契約書A上偽造之「Polcu 」署名1枚、契約書B上偽造
    之「David Tony」署名1枚、指印3枚，為偽造之署押，不問
    屬於犯人與否，應依刑法第219條規定宣告沒收。
　㈢至前開偽造之契約書A、契約書B，業經行使交付告訴人收執
    ，非屬被告所有，爰不予宣告沒收。
據上論斷，應依刑事訴訟法第369條第1項前段、第364條、第299
條第1項前段，刑法第216條、第210條、第219條、第339條第1項
、第55條、第47條第1項、第41條第1 項前段，刑法施行法第1條
之1第1項，判決如主文。
本案經檢察官劉昱吟提起公訴，由檢察官林黛利到庭執行職務。
 
中　　華　　民　　國　 110　　年　　3 　　月　　24　　日
                  刑事第三庭    審判長法　官  張惠立   
                                      法　官  張江澤
                                      法　官  廖怡貞
以上正本證明與原本無異。
如不服本判決，應於收受送達後20日內向本院提出上訴書狀，其
未敘述上訴之理由者並得於提起上訴後20日內向本院補提理由書
（均須按他造當事人之人數附繕本）「切勿逕送上級法院」。
　　　　　　　　　　　　　　　　　　 書記官  劉芷含
中　　華　　民　　國　　110 　年　　3 　　月　　24　　日

附錄本案論罪科刑法條全文：
中華民國刑法第210條
（偽造變造私文書罪）
偽造、變造私文書，足以生損害於公眾或他人者，處5年以下有
期徒刑。

中華民國刑法第216條
（行使偽造變造或登載不實之文書罪）
行使第210條至第215條之文書者，依偽造、變造文書或登載不實
事項或使登載不實事項之規定處斷。

中華民國刑法第339條
（普通詐欺罪）
意圖為自己或第三人不法之所有，以詐術使人將本人或第三人之
物交付者，處5年以下有期徒刑、拘役或科或併科50萬元以下罰
金。
以前項方法得財產上不法之利益或使第三人得之者，亦同。
前二項之未遂犯罰之。